【裁判字號】    94,簡上,124
【裁判日期】    950510
【裁判案由】    清償消費款
【裁判全文】
臺灣嘉義地方法院民事判決  94年度簡上字第124號
上  訴  人  己○○
            戊○○○
共      同
訴訟代理人  丁○○
            乙○○
被上訴人    美商花旗銀行股份有限公司
法定代理人  丙○○
訴訟代理人  甲○○
上列當事人間請求清償消費款事件，上訴人對於民國94年10月25
日本院嘉義簡易庭94年度嘉簡字第605號第一審判決提起上訴，
於民國95年4月26日經言詞辯論終結，本院判決如下：
    主  文
原判決關於命上訴人連帶給付超過拾柒萬零柒佰捌拾玖元部分
，及該部分假執行之宣告，暨訴訟費用之裁判均廢棄。
上開廢棄部分，被上訴人在第一審之訴駁回。
其餘上訴駁回。
第一、二審訴訟費用由上訴人連帶負擔百分之九十七，餘由被上
訴人負擔。
    事實及理由
壹、被上訴人起訴主張：上訴人為訴外人賴俊志之繼承人，賴俊
    志生前於民國91年12月03日與被上訴人簽訂信用卡使用契約
    （下稱系爭契約），領得威士信用卡使用，依約賴俊志得至
    其特約商店簽帳消費，消費金額應按月清償，或依循環信用
    方式給付最低金額，循環利息為年息20%，逾期未繳款者，
    除繼續計算遲延利息外，並依系爭契約第15條計算上限90日
    之違約金。系爭信用卡使用至93年2月23日止，共計積欠信
    用卡帳款新臺幣（下同）383,688元，詎賴俊志於同年3月8
    日死亡，上訴人為賴俊志之繼承人，爰依系爭契約及繼承之
    法律關係，訴請上訴人連帶清償，並聲明：上訴人應連帶給
    付被上訴人383,688元及自93年6月18日起至清償日止，按週
    年利率20%計算之利息。
貳、上訴人則抗辯：
一、不知賴俊志是否確有積欠本件債務，被上訴人應提出賴俊志
    之簽帳單以證明賴俊志確有債務存在。
二、被上訴人請求之利息過高，而上訴人經濟狀況不佳，故請求
    分期付款。
參、原審認定賴俊志確有積欠信用卡帳款383,688元，且經調閱
    上訴人之財產資料，為被上訴人勝訴判決，並不准上訴人分
    期付款。上訴人不服，提起上訴，並聲明：一、原判決廢棄
    。二、被上訴人在原審之訴駁回。被上訴人則聲明：上訴駁
    回。
肆、本院之判斷：
一、被上訴人主張之事實，業據被上訴人提出與所述相符之系爭
    信用卡申請書、約定條款、帳單及歷年消費明細為證，上訴
    人雖以前開情詞置辯。經查：系爭契約第13條約定：「一、
    持卡人於當期繳款截止日前，如對交易明細暨繳款通知書所
    載事項有疑義，得檢具理由及貴行要求之證明文件（如簽帳
    單或退款單收執聯等）通知貴行，或請求貴行向收單機構調
    閱簽帳單或退款單，或請求貴行就該筆交易依各信用卡組織
    之作業規定，向收單機構或特約商店、辦理預借現金機構主
    張扣款，並得就該筆交易對貴行暫停付款。‥‥。二、持卡
    人未依前約定通知貴行者，推定交易明細暨繳款通知書所載
    事項無誤。」，又第12條第1項約定：「貴行應按期寄發交
    易明細暨繳款通知書。如持卡人於當期繳款截止日起七日前
    仍未收到交易明細暨繳款通知書，應即向貴行查詢，並得請
    求以掛號郵件、普通郵件、傳真或其他適當方式補送，其費
    用由貴行負擔。」，是持卡人如未於當期繳款截止日起日前
    收到交易明細暨繳款通知書者，即應向被上訴人申請補發，
    且如對帳單有疑義者，應於當期繳款截止日前通知被上訴人
    ，否則依系爭契約第13條第2項規定，推定交易明細暨繳款
    通知書所載事項無誤。而上訴人未能舉證證明賴俊志於生前
    曾就被上訴人之帳單表示疑義並通知被上訴人，則依上開約
    定條款第13條第2項約定，應推定被上訴人所主張之93年2月
    17日以前之消費款為真實，而93年2月17日以前，賴俊志積
    欠被上訴人之消費款為370,789元。至於93年2月18日、同年
    月23日，金額分別為3,999元及8,900元部分，因該2筆帳之
    帳單係於翌月送達賴俊志，而賴俊志已於93年3月8日死亡，
    有戶籍謄本可稽（詳94年度北簡字第14032號卷第11頁），
    自無法收受被上訴人所送達之消費明細暨繳款通知書，更無
    法於當期繳款截止日內表示疑義並通知被上訴人。又上訴人
    為賴俊志之繼承人，雖應繼承賴俊志之債務，惟系爭契約之
    信用卡持卡人為賴俊志，上訴人則非持卡人，故該契約第12
    條、第13條約定，僅能拘束賴俊志，而無法拘束上訴人，是
    不得依上開約定令上訴人提出疑義。況上訴人均表示未收到
    被上訴人之帳單，則被上訴人自應提出93年2月18日、同年
    月23日，金額分別為3,999元及8,900元確為賴俊志所消費之
    證據。但迄言詞辯論終結前，被上訴人均未能舉證證明之。
    從而，自難認被上訴人此部分主張為真實，故上訴人提起上
    訴，主張93年2月18日、同年月23日，金額分別為3,999元及
    8,900元不存在，為有理由。綜上所述，上訴人應連帶給付
    被上訴人之金額為370,789元。
二、上訴人雖抗辯已無資力，請求為分期給付之判決云云。但上
    訴人對此一抗辯事實，除提出給付貸款之銀行資料外，並未
    據舉證以實其說。另經本院依職權調閱上訴人93年度財稅資
    料，上訴人己○○有所得5筆，合計2,902,309元，另有房屋
    2筆、田地11筆、土地11筆；上訴人戊○○○則有所得3筆，
    合計1,267,248元，另有房屋1筆、田地2筆、土地9筆，有稅
    務電子閘門財產所得調件明細表在卷可參（詳本審卷第60至
    69頁），尚難認上訴人已全無資力，是上訴人請求分期給付
    ，為無理由，不應准許。
三、上訴人另以利息過高云云置辯。經查系爭契約第15條第3項
    約定：「循環信用利息之計算，係將每筆得計入循環信用本
    金之帳款，自該筆帳款入帳日起，以年息百分之二十計算至
    該筆帳款結清之日止」，並無違反民法第205條第1項最高利
    率不得超過20%之規定，亦不違反公序良俗，而民法之契約
    自由原則，係於私法關係中，個人之取得權利，負擔義務，
    純由個人之自由意志，國家不得任意干涉，從而基此自由意
    思，締結任何契約，除違反公序良俗及強制或禁止規定外，
    不論其內容、方式如何，法律概須保護。兩造之信用卡契約
    既已有效成立，且該條款並無違反公序良俗、強制或禁止規
    定而認為無效之情形，故其所辯亦無足採。
四、末查被上訴人僅請求上訴人連帶給付消費款383,688元及利
    息，並未請求違約金之事實，業據提出歷年消費明細表可證
    ，是上訴人請求違約金之酌減云云，應為無稽，附此敘明。
五、綜上所述，被上訴人本於信用卡使用契約及繼承之法律關係
    ，請求上訴人連帶給付383,688元及自93年6月18日起至清償
    日止，按週年利率20%計算之利息，洵屬有據，應予准許。
    逾此範圍之請求，則無理由，爰予駁回，從而，原審就超過
    上開應准許部分，為上訴人敗訴之判決，並為假執行之宣告
    ，自有未洽。上訴意旨就此部分指摘原判決不當，求予廢棄
    ，為有理由，應改判如主文第2項所示。至於上開應准許部
    分，原審判命上訴人給付，並為假執行之宣告，核無違誤，
    上訴意旨，就此部分，仍執陳詞，指摘原判決不當，求予廢
    棄，為無理由，應駁回其上訴。
伍、又本件待證事實已臻明瞭，兩造其餘攻擊防禦方法及舉證，
    對判決之結果已不生影響，爰不一一詳為審酌，併此敘明。
陸、據上論結，本件上訴一部有理由、一部無理由，依民事訴訟
    法第436條之1第3項、第463條、第450條、第449條第1項、
    第385條第1項前段、第79條、第85條第2項，判決如主文。
中    華    民    國    95    年    5     月    10    日
                  民事第二庭  審判長  法  官  張育彰
                                      法  官  陳琪媛
                                      法  官  黃琴媛
以上正本係照原本作成。
本判決不得上訴。
中    華    民    國    95    年    5     月    10    日
                                      書記官  陳湘蓉


司法院資訊處製作；財團法人民間司法改革基金會備份。
